臺灣臺北地方法院民事簡易判決
    110年度北簡字第12630號
原      告  劉宏珮
被      告  陳季薇


訴訟代理人  丁昱仁律師
            曾茗妮律師
上列當事人間損害賠償事件，本院於民國110年9月9日言詞辯論
終結，判決如下：
    主      文
原告之訴駁回。
訴訟費用新臺幣壹仟伍佰伍拾元由原告負擔。
    事實及理由
一、原告主張：伊以販售精品為業，前經訴外人陳富美分享購物
    群組內販售Hermès「KELLYⅡSEL MINI」精品皮包（下稱系爭
    皮包）之資訊，伊認為系爭皮包屬限量商品，取得不易，遂
    請陳富美幫忙保留，伊隨後向自己客戶詢問是否要購買系爭
    皮包，該客戶確定要該皮包，伊旋請陳富美向被告表示購買
    系爭皮包之意，陳富美再三確認伊購買意願後，始向被告傳
    話，約定既成，被告即提供匯款帳號（下稱系爭帳戶）予陳
    富美，陳富美再提供予伊，伊先行匯款新臺幣（下同）133,
    000元至系爭帳戶，詎定金付畢當晚，被告透過陳富美向伊
    表示其於臉書看到系爭皮包照片，認定伊是代購轉賣，決定
    取消交易，並退回定金；買賣契約係成立於兩造間，系爭皮
    包實際所有人係何人與買賣成立與否無涉，被告預示拒絕履
    行買賣，原告自得依民法第256條規定解除買賣契約，並以
    起訴狀繕本送達為解除契約之意思表示，類推適用民法第22
    6條規定，請求被告賠償原告損失即預期可得之轉售利益47,
    000元（＝67萬元-623,000元）；另被告無端拒絕履約，致原
    告無法依約交付商品予下訂客戶，影響原告信用、商譽，依
    民法第227條之1準用同法第195條第1項規定請求賠償信用商
    譽損失10萬元等語。並聲明：被告應給付原告147,000元，
    及自起訴狀繕本送達翌日起至清償日止，按年息5%計算之利
    息。
二、被告則以：系爭皮包係被告現居法國友人黃珮瑜所有，黃珮
    瑜委請被告代理於通訊軟體群組張貼販售系爭皮包訊息，被
    告僅為黃珮瑜出賣皮包事務之代理人，陳富美亦僅為原告之
    代理人，亦知悉此節，買賣關係成立於原告與黃珮瑜之間；
    又黃珮瑜出售系爭皮包係供「自用而不得轉售圖利」，此為
    買賣契約締結之重要合意事項，影響黃珮瑜締約意願及出售
    價價格，因黃珮瑜及被告發現原告隱瞞代購賣家身分，將系
    爭皮包出賣資訊張貼於臉書「Hermes Birkin」粉絲專頁上
    轉售他人，黃珮瑜認原告違反約定不願出售，透過被告向原
    告代理人陳富美表示解除契約，陳富美亦向被告表示同意解
    除，雙方合意解除契約，黃珮瑜亦將已付133,000元退還原
    告，本件並無可歸責於黃珮瑜或被告之事由，原告所請洵屬
    無理等語置辯。並聲明：㈠原告之訴駁回；㈡如受不利判決，
    願供擔保請准宣告免為假執行。
三、本院之判斷：
  ㈠兩造間是否成立買賣契約？
　　原告主張其已給付定金133,000元予被告，買賣契約成立於
    兩造間，此為被告所否認，並以前揭情詞置辯。
　  依民事訴訟法第277條規定，當事人主張有利於己之事實者
    ，就其事實有舉證責任。原告主張兩造間成立買賣契約，自
    應就此事實負舉證責任。又基於債之相對性原則，債權契約
    為特定人間之權利義務關係，僅債權人得向債務人請求給付
    ，不得以之對抗契約以外之第三人，亦無拘束他人之效力。
    經查，依原告提出其與cindy（按即陳富美）間LINE對話紀
    錄、匯款紀錄（見本院卷第21至47頁），僅能證明原告透過
    陳富美傳話欲購買系爭皮包，並依傳話內容將定金133,000
    元匯入被告國泰世華銀行帳戶，無法據以認定兩造間就系爭
    皮包成立買賣契約。況且，依原告與Audrey Chen（按即被
    告陳季薇）臉書對話紀錄、被告與Angie Jullian（按即黃
    珮瑜）對話紀錄、定金返還匯款紀錄（見本院卷第49、119
    、125至129頁），關於買賣價金數額、皮包交付方式、系爭
    皮包之購買證明、是否解約等交易之重要資訊均由黃珮瑜個
    人決定，並指示被告為之，則被告抗辯其僅為黃珮瑜出售系
    爭皮包之代理人，實際出賣人為黃珮瑜，應屬可採。原告既
    未就兩造間成立買賣契約舉證以實其說，依債之相對性原則
    ，被告既非契約當事人，亦非定金實際收取人，無從交付系
    爭皮包，則原告主張兩造間成立買賣關係，類推適用民法第
    226條請求被告賠償預期轉售利益47,000元、依第227條之1
    準用第195條第1項請求賠償信用商譽損失10萬元，自無理由
    。
  ㈡交付定金是否就系爭皮包成立買賣契約（本約）？　
　　按契約有預約與本約之分，兩者異其性質及效力，預約權利
    人僅得請求對方履行訂立本約之義務，不得逕依預定之本約
    內容請求履行。又買賣預約，非不得就標的物及價金之範圍
    先為擬定，作為將來訂立本約之張本，但不能因此即認買賣
    本約業已成立（最高法院61年台上字第964號判例參照）。
    究為「本約」抑係「預約」，應依其情事解釋當事人之意思
    定之，不得謂凡有定金之授受者，即概視為已成立「本約」
    。依高價精品皮包網路交易型態，因買賣價金高昂，網路贗
    品充斥，真貨與仿冒商品價差有天壤之別。依被告與陳富美
    間對話紀錄可知（見本院卷第117頁），原告於匯入定金133
    ,000元後，始透過陳富美向被告索討系爭皮包購買證明，可
    知原告匯入定金時，就系爭皮包真假無從確認，原告應無以
    67萬元購得系爭皮包贗品之意思，可見原告交付定金之目的
    ，在於擔保日後買賣契約成立，該定金為立約定金（亦稱猶
    豫定金），原告主張就系爭皮包已成立買賣契約，恐有誤會
    ，併予說明。
四、綜上，原告類推適用民法第226條、依第227條之1準用第195
    條第1項請求被告給付147,000元，及自起訴狀繕本送達翌日
    起至清償日止，按年息5%計算之利息，為無理由，應予駁回
    。至原告聲請法院依職權宣告假執行部分，僅係促使法院職
    權發動，毋庸另為准駁之表示。
五、本件事證已臻明確，兩造其餘之攻擊或防禦方法及未經援用
    之證據，經本院斟酌後，認為均不足以影響本判決之結果，
    爰不逐一詳予論駁。
六、訴訟費用負擔之依據：民事訴訟法第78條。依職權確定訴訟
    費用額為1,550元（第一審裁判費），由原告負擔。 
中　　華　　民　　國　　110 　年　　10　　月　　15　　日
                  臺北簡易庭  法  官　張瓊華
上列正本係照原本作成。
如不服本判決，應於判決送達後20日內向本院（臺北市○○○路0段
000巷0號）提出上訴狀（須附繕本）。如委任律師提起上訴者，
應一併繳納上訴審裁判費。
中　　華　　民　　國　　110 　年　　10　　月　　15　　日
                              書記官  賴敏慧